臺灣高雄地方法院刑事判決　　　　　　　　　　　　九十一年度易緝字第一六二號
　　公　訴　人　臺灣高雄地方法院檢察署檢察官
　　被　　　告　乙○○
右列被告因詐欺案件，經檢察官提起公訴（八十九年度偵緝字第一三一０號），本院
判決如左：
    主  文
乙○○無罪。
    理  由
一、公訴意旨略以：被告乙○○明知其已陷於無資力，仍意圖為自己不法之所有，於
    民國八十八年十一月十五日，佯以急需用款，希能借款新台幣（下同）一萬元，
    願於三日後償還等詞，向告訴人甲○○詐得同額之現款，詎被告迄今未依約履行
    ，告訴人始知受騙，因認被告涉有刑法第三百三十九條第一項詐欺取財罪嫌云云
    。
二、按犯罪事實應依證據認定之，無證據不得推定其犯罪事實。又不能證明被告犯罪
    者，應諭知無罪之判決，刑事訴訟法第一百五十四條、第三百零一條第一項前段
    分別定有明文。又按刑法第三百三十九條第一項之詐欺罪，必須行為人自始基於
    不法所有之意圖，以詐術使人交付財物，始能當之，至於民事債務當事人間未依
    債務本旨履行給付之情形，若非出於自始無意給付之詐欺行徑時，自不該當刑法
    第三百三十九第一項詐欺罪之構成要件，且刑事被告依法不負自證無罪之義務，
    故於別無積極證據之情形下，自難以被告單純債務不履行狀態，推定被告自始即
    有不法所有之意圖而施行詐術。
三、公訴人認被告乙○○涉有詐欺罪嫌，係以告訴人甲○○之指述及被告所簽發之本
    票為主要論證。訊據被告固不否認有於八十八年十一月間，曾向告訴人借款一萬
    元等情，然堅詞否認有何詐欺罪嫌，辯稱：伊沒有要詐騙告訴人之故意，當初向
    告訴人借款時，伊有告訴告訴人是因為伊經濟有困難，請告訴人幫忙，借款後，
    事後因為找不到告訴人才未還款等語。經查：被告與告訴人係朋友之關係，告訴
    人於八十八年十一月間因被告經濟上有困難，其為幫助被告而借款給被告等情，
    業據告訴人於本院審理時稱：「（當初如何向你借款？）被告是先在檳榔攤向另
    一位朋友借錢，後來因為那位朋友沒有錢，我又剛好到檳榔攤，我忘記是被告或
    是那位朋友向我提起說被告向我借錢。我只記得被告有說他缺錢，沒有說是何原
    因。我本來是因為是朋友關係信賴他，才借他錢，他向我說隔幾天就要還我錢，
    我們當初也沒有約定利息」等語（見本院九十一年八月二十四日訊問筆錄），可
    證被告向告訴人借款時經濟已陷於困頓，且為告訴人所知悉，告訴人對被告之債
    信能力既有認識，猶願意資助金錢供被告週轉，則被告向告訴人借款時並無施詐
    術之行為，告訴人亦無因此而陷於錯誤，是被告向告訴人借款核與詐欺罪之構成
    要件不符。又被告就其積欠告訴人之本件借款一萬元，業經與告訴人達成和解，
    亦有和解書一紙在卷可憑，凡此均足以證明被告並無詐騙告訴人之意圖。本件應
    屬單純債務不履行之民事糾紛。此外，並無其他積極之證據足資證明被告之犯行
    ，自屬不能證明被告犯罪，依法應為無罪之諭知。
據上論斷，應依刑事訴訟法第三百零一條第一項，判決如主文。
本案經檢察官朱婉綺到庭執行職務。
中      華      民      國    九十一    年      十      月    二十五    日
                                    臺灣高雄地方法院刑事第五庭
                                        審判長法  官    吳永宋
                                              法  官    林家賢
                                              法  官    張茹棻
右正本證明與原本無異。
如不服本判決，應於判決送達後十日內，向本院提出上訴狀。
                                              書記官    李忠霖
中      華      民      國    九十一    年      十      月    二十八    日
